【裁判字號】    99,上易,552
【裁判日期】    990804
【裁判案由】    詐欺
【裁判全文】
臺灣高等法院高雄分院刑事判決         99年度上易字第552號
上  訴  人  臺灣高雄地方法院檢察署檢察官
上  訴  人
即  被  告  甲○○
上列上訴人因被告詐欺案件，不服臺灣高雄地方法院99年度易字
第470 號中華民國99年4 月29日第一審判決（起訴案號：臺灣高
雄地方法院檢察署98年度偵字第28827 號），提起上訴，本院判
決如下：
    主  文
上訴駁回。
    事  實
一、甲○○係址設高雄縣大寮鄉○○村○○路9 巷5 之4 號鑫鋼
    鋼鐵企業社（下稱鑫鋼企業社）及金鑫鋼企業有限公司（下
    稱金鑫鋼公司）之實際負責人，明知鑫鋼企業社於民國98年
    3 月間因積欠鉅額債務，已無支付能力，且其亦無支付貨款
    之真意，竟意圖為自己不法之所有，基於詐欺取財之犯意，
    於民國98年3 月9 日（起訴書誤載為10日），以鑫鋼企業社
    名義，佯向辰通不鏽鋼有限公司（下稱辰通公司）實際負責
    人乙○○，以每公斤新臺幣（下同）78元之價格，訂購6950
    公斤之不鏽鋼材1 批，總價54萬2100元，使乙○○陷於錯誤
    ，誤信甲○○有支付貨款之真意，於98年3 月10日交付上開
    鋼材予甲○○，而甲○○於詐得上開不鏽鋼材後，即以金鑫
    鋼公司名義，於當日（10日）以每公斤68元之現金價，將該
    批不鏽鋼材直接轉賣給址設於彰化縣溪州鄉之昇鋼鋼鐵有限
    公司（下稱昇鋼公司，負責人劉幸昇），並取得貨款供己使
    用。嗣經乙○○發現甲○○所開立之支票均跳票，且未取得
    上開貨款後，始循線查知上情。
二、案經乙○○訴由臺灣高雄地方法院檢察署檢察官偵查起訴。
    理  由
一、證據能力部分：
    按被告以外之人於審判外之陳述，雖不符刑事訴訟法第159
    條之1 至之4 之規定，然經當事人於審判程序同意作為證據
    ，法院審酌該言詞陳述或書面陳述作成時之情況，認為適當
    者，亦得為證據，同法第159 條之5 第1 項定有明文。除上
    開所述外，本判決下列所引用之證據，屬被告以外之人在審
    判外陳述之傳聞證據部分，除依刑事訴訟法第159 條之1 至
    第159 條第4 規定得為證據者外，其餘業經被告、辯護人及
    檢察官於審理中同意作為證據（本院卷第33-34 頁），本院
    審酌該等傳聞證據作成時之狀況，並無違法或不當等不宜作
    為證據之情形，依前開說明，亦得作為證據。
二、認定犯罪事實所憑之證據及理由
    訊據被告甲○○坦承有於上開時、地以每公斤78元之價格，
    向辰通公司實際負責人乙○○訂購6950公斤不鏽鋼材、總價
    54萬2100元，並於取得不鏽鋼材當日隨即以每公近68元之價
    格轉售予昇鋼公司之事實，惟矢口否認有何詐欺取財犯行，
    辯稱：其上開所為純屬商業上之行為，沒有詐欺取財之意思
    云云。經查：
(一)、被告係金鑫鋼公司及鑫鋼企業社之實際負責人，於98年3 月
    9 日以鑫鋼企業社之名義，以每公斤78元之價格，向辰通公
    司實際負責人乙○○訂購6950公斤不鏽鋼材1 批，適乙○○
    於翌日交付上開不鏽鋼材予被告後，被告隨即於同日委請不
    知情之貨車司機將該批鋼材運送至位於彰化縣溪州鄉之昇鋼
    公司，並以每公斤68元之現金價變賣，並於當日即取得全數
    貨款，惟事後並無支付任何貨款予辰通公司之事實，為被告
    所不爭執，並經證人即辰通公司實際負責人乙○○於偵查、
    原審及昇鋼公司實際負責人劉幸昇於偵查證述綦詳（偵他卷
    第7-9 、33-34 頁、原審卷二第13-24 、28頁），復有辰通
    公司送貨單、昇鋼公司匯款申請書回條、昇鋼公司聲明書、
    證人劉幸昇庭呈之辰通公司送貨單影本、金鑫鋼公司基本資
    料查詢等件附卷可稽（偵他卷第13、16、17、21、35頁），
    此部分事實，應可認定。
(二)、又依被告於98年4 月23日與債權人即燁鋼行（含辰通公司）
    等9 家廠商在高雄縣大寮鄉調解委員會進行調解時，其所提
    出之金鑫鋼公司負債總表及陳述狀所載內容，可知被告與其
    經營之上開公司積欠債務高達上千萬元等情，有其提出之金
    鑫鋼公司負債總表及陳述狀在卷可憑（偵他字卷第20、24頁
    ）。而被告於原審辯稱：其倒閉主要肇因利德機電有限公司
    （下稱利德公司）積欠金鑫鋼公司800 萬元貨款，利德公司
    開立8 張面額合計541 萬400 元支票給其，利德公司成為拒
    絕往來戶後，其請利德公司負責人黃祥益開立6 張本票以供
    擔保等情，固提出支票影本8 張、本票影本6 張供參（偵他
    卷第25-29 頁），惟查：觀諸上開8 張支票，其發票日介於
    96年12月27日至97年11月30日，前後時間約長達1 年之久，
    顯見上開倒債情形於96年間即已存在，至97年11月30日時止
    ，其未獲兌現之應收帳款（債權）已達541 萬400 元，可見
    被告於98年3 月間向乙○○訂購不鏽鋼材時，其財務狀況已
    惡化而陷入無支付能力之狀態。且被告於原審亦供稱：「（
    97 年 間財務狀況很好嗎，為何可以讓利德積欠500 多萬而
    不追討？）財務狀況普通而已，那時在外頭有好朋友，好朋
    友在那段時間幫忙我，朋友會幫我補，那時生意還可以。」
    、「（你的意思是97年你就必須要靠朋友幫忙，財務狀況才
    有辦法轉得過來？）還有其他生意，是。」、「（你98年3
    月10 日 出這批貨後，98年3 月16日就退票，原因為何？）
    那時案子都接的很近，都是用案子在週轉。」、「（你意思
    是不是那陣子就是先出貨，馬上賣，取得現金，去軋到期的
    期票？）是。」、「（你剛才說開始用賣現金兌現到期期票
    ，約從何時開始？）98年。」、「（這樣週轉多久才跳票？
    ）2 個多月。」等語（原審卷二第30-33 頁）；再參酌金鑫
    鋼公司自98年3 月16日起開始發生退票，並於98年4 月3 日
    通報為拒絕往來戶等情，有鑫鋼公司票據信用資料可憑（偵
    他字卷第22-23 頁），則由被告上開供述及金鑫鋼公司之退
    票紀錄等情相互勾稽，可見被告從98年3 月16日（即金鑫鋼
    公司發生退票日）之前約2 個月，即開始以訂貨轉賣套取現
    金週轉之方式勉強維持公司營運，於98年3 月9 日向乙○○
    訂購不鏽鋼材（約7 天後金鑫鋼公司即跳票）時，其財務狀
    況早已陷入左支右絀而無資金供兌現支票之窘況，其向乙○
    ○訂購不鏽鋼材，並非只是單純生商業上之買賣，而係假藉
    訂貨之名行詐取不鏽鋼材之實，再以遠低於成本價賤售套取
    現金供己使用，此由被告於本院供稱：因為我公司有支票要
    兌現，想到要進貨轉售換取現金來支付這些即將到期的支票
    ，因為當時欠缺現金等語（本院卷第50頁），即可明瞭，足
    見其向乙○○訂購不鏽鋼材之時，已無清償能力，亦無將轉
    售不鋼材所取得之現金用以清償積欠乙○○之債務，至為明
    確。
(三)、雖被告於原審辯稱：當時劉幸昇是跟我訂二級的鋼捲，我有
    跟劉幸昇說一級的比較貴，等我找到其他二級的，再跟他換
    回來云云（原審卷二第28頁），惟查：被告以每公斤78元之
    價格向乙○○進貨，該批貨物竟於同日以每公斤68元之現金
    價售出，顯有刻意以低於行情賤賣之情；再者，證人乙○○
    於原審證稱：被告把好的東西送給對方，對方怎麼可能同意
    被告用次等的東西換回來，而且被告是直接送到加工廠，我
    們追到加工廠時，鋼捲已經加工分條完畢等語（原審卷二第
    28頁）；且昇鋼公司既向被告訂購次等之二級鋼捲，以當時
    被告之財務狀況已陷入週轉困難之窘境，實難想像被告有另
    以高價購入較高等級之一級鋼捲交付之可能，亦悖於一般市
    場交易常情，顯見被告辯稱：其只是將不鏽鋼材暫時存放在
    劉幸昇處，之後再換回來等詞，顯係卸責之詞，不足採信。
    又被告於原審復辯以：賠本轉售是市場買賣的一種手段，我
    期待跟昇鋼公司以後還有生意作云云，然查：被告當時經濟
    狀況處於風雨飄搖之中，急需取得現金供兌付公司支票使用
    ，已詳如前述，然其竟以每公斤78元之價格向乙○○購入不
    鏽鋼材後，隨即於當日以每公斤68元之價出售該批不鏽鋼材
    ，當次（日）一買一賣即賠售約69,500元〔計算式：不鏽鋼
    材6,950 公斤×（購入單價78元－轉售單價68元）＝損失金
    額69,500元〕，依被告當時之財務狀況而言，無疑是雪上加
    霜，更加深其清償積欠乙○○貨款之困難；再參諸被告於98
    年3 月9 日向乙○○訂貨時，其債權人不僅乙○○一人，且
    於本件訂貨後7 日（即98年3 月16日）即發生金鑫公司跳票
    ，又積欠上千萬元之高額債務，此有前開負債總表可佐，被
    告之財務狀況既已不足支應到期之票款，豈有餘裕之資力承
    擔賤售不鏽鋼材損失及償付債款之能力，是其上開所辯，顯
    係矯飾之詞，俱無可採。至被告於原審另辯以：我想之後還
    有積極要接二件案子，如果進來的話，還可以週轉一下，可
    能還過得去云云，惟查：被告於偵查中並未提及尚有可獲取
    利潤之生意正在洽談中，迄至本院審理中，亦未提出任何資
    料以供參酌，其上開陳述僅屬幽靈抗辯，無足採信。足見被
    告係向乙○○誆稱訂購不鏽鋼材之時，係為求賤價出售取得
    現金使用，其當時並無漬償貨款之資力及真意，主觀上具有
    詐取不鏽鋼材供己賤價變賣套取現金之不法犯意，至為灼然
    。
(四)、綜上所述，被告前開所辯，顯係卸責之詞，不足採信，其前
    揭詐欺取財犯行，堪以認定，應依法論科。
三、論罪科刑之理由：
(一)、核被告上開所為，係犯刑法第339 條第1 項之詐欺取財罪。
(二)、原審認被告罪證明確，因而適用刑法第339 條第1 項、第41
    條第1 項前段及刑法施行法第1 條之1 之規定，並審酌被告
    不思以正當手法解決財務之缺口，竟濫用乙○○之信任，以
    詐欺手段，向乙○○詐取鋼材1 批，又遲未賠償乙○○所受
    損害，並參酌其無犯罪前科紀錄、犯罪之動機、目的、手段
    及否認犯行之犯後態度等一切情狀，量處有期徒刑6 月，如
    易科罰金，以1,000 元折算1 日。其認事用法，核無不合，
    量刑亦屬允當。被告上訴意旨否認犯罪，指摘原判決不當；
    檢察官上訴意旨指摘原判決量刑過輕，均無理由，應予駁回
    。
據上論斷，應依刑事訴訟法第368條，判決如主文。
本案經檢察官孫小玲到庭執行職務。
中    華    民    國    99    年    8     月    4     日
                  刑事第三庭    審判長法  官   莊崑山
                                      法  官   莊松泉
                                      法  官   唐照明
以上正本證明與原本無異。
不得上訴。
中    華    民    國    99    年    8     月    4     日
                                      書記官   黃琳群
附錄論罪法條：
中華民國刑法第339條第1項
意圖為自己或第三人不法之所有，以詐術使人將本人或第三人之
物交付者，處 5 年以下有期徒刑、拘役或科或併科 1 千元以下
罰金。

司法院資訊處製作；財團法人民間司法改革基金會備份。
